【裁判字號】    85,台上,5450
【裁判日期】    851121
【裁判案由】    過失致人於死
【裁判全文】
最高法院刑事判決                              八十五年度台上字第五四五○號
    上 訴 人  王瑞明
    被    告  甲○○
右上訴人因自訴被告過失致人於死案件，不服台灣高等法院台中分院中華民國八十四
年十二月十三日第二審判決（八十四年度交上訴字第二三九七號，自訴案號：台灣台
中地方法院八十四年度交自字第四十四號），提起上訴，本院判決如左：
    主  文
原判決撤銷，發回台灣高等法院台中分院。
    理  由
本件原判決以上訴人在第一審原自訴意旨略稱：上訴人之子王崧育（民國八十年六月
七日生）於民國八十三年九月十五日上午九時許隨祖母王洪、姑姑王麗香、王麗月
由基隆搭乘被告甲○○所駕駛牌號ＦＣ－七二二號國光號大客車至台中市，於當天上
午十一時許下高速公路後在下港尾站（即台中市○○路一五五－一三九號附近）下車
，甲○○亦下車打開行李箱讓王洪拿取行李，而後再上車開車，但於起步時應注意
、能注意而未注意車前狀況，致未發現王崧育立於車前，竟貿然開車，將王崧育撞倒
輾過其下腹部，王崧育因骨盆腔挫壓傷，受外傷性休克經送醫急救於當日下午四時十
八分不治死亡，案經檢察官督同法醫師到場相驗，並由王崧育之父即上訴人王瑞明提
起自訴到院，因認被告涉犯刑法第二百七十六條第二項業務過失致死罪嫌云云。經審
理結果，認不能證明被告甲○○犯罪，因而維持第一審諭知無罪之判決，駁回上訴人
在第二審之上訴，固非無見。
惟按審理事實之法院，對於被告之犯罪證據，應從各方面詳予調查，以期發見真實，
苟非調查之途徑已窮，而被告之犯罪嫌疑仍屬不能證明，要難遽為無罪之判決。卷查
：(一)、原判決於理由二載：「經查本件並無證據足認被害人王崧育之死亡係由被告
甲○○駕駛之國光號所撞及輾壓所造成，不能證明其有自訴人所指業務過失致死犯行
等情已經原審於判決理由欄三詳其心證理由，茲引用之。」資為憑以論斷之主要依
據一端。而依第一審判決理由三－(1)、認定被告在案發後自始至終均未自白是伊駕駛
國光號於上開時地撞及被害人致死之情，故上訴人指稱：被告於初供時自白不諱，即
與事實不符。經核與卷內相關筆錄資料之載示，被告於八十三年九月十五日台中市警
察局第四分局西屯分駐所警訊時，問以：「你今（）日因何事至西屯分駐所製作筆
錄﹖」，答稱：「因不慎撞到行人王崧育死亡，所以來所製作筆錄。」，質之：「你
對本案有何意見﹖」時，復稱：「我對家屬感到萬分的歉疚，向本公司爭取最高賠償
。」（見相字第一四八四號卷第三頁第四行，第三頁反面倒數第五行），及上開分駐
所八十三年九月十五日製作之相驗案件初步調查報告表發現或（及）報案經過欄上亦
記載：「據報案人甲○○……駕駛國光號ＦＣ－七二二號不慎撞及行人王崧育……在
中清路一七六巷口發生車禍……」（見同上相驗卷第二頁）等卷證資料並不相合。參
以證人高志明於一審12.19.證稱：「當時我在場，（坐）在國光號車上一號即司機座
後面……在啟動時聽司機罵叫怎麼會這樣……」，而法官質之：「當時你有無注意到
有其他車子過去」時，更明確證稱：「沒看到」（見一審卷第三十頁至三十一頁），
而被告於警訊時亦供承：「……我從左邊的後視鏡看忽發現有位小孩躺在左後輪……
」，「當時車子的速度約十公里，剛打一擋。」等語。可見上訴意旨執以指稱被告於
向警方報案之時已承認不慎駕駛國光號大客車撞到死者王崧育之情，似非全然無據。
實情究竟如何﹖仍有待詳查以明真相，原審對此攸關判斷上訴人之指訴是否可採，並
影響被告涉犯罪名成立與否至關事項，未為詳究，於判決理由內就何以不足資為被告
不利之證明，亦未論列及說明，率認上訴人指稱被告於初供時自白即與事實不符，殊
嫌速斷，不足以昭折服，要難謂無判決理由欠備及未盡調查能事之違誤。(二)、依台灣
台中地方法院檢察署驗斷書二局部勘驗胸腹部欄內記載死者王崧育之前胸不規則斑塊
狀擦傷，右外胸至腹臀部擦傷，下腹至大腿上挫壓傷，骨盆呈碎性複雜骨折……及左
蹊  下挫裂（見相驗卷第十三頁反面），另經同署主任法醫師趙克蘭於八十三年十一
月十七日出具之解剖記錄九解剖結果項下，載述：「依據發生經過（詳卷）及解剖所
見綜合研判，死者生前係因腹部及骨盆腔外傷導致外傷性休克致死，推定為車禍事故
（見相驗卷第四十二頁）。及依上揭驗斷書之載示死者王崧育之身長九十八公分（見
相驗卷第十三頁）推算王崧育之胸部至骨盆部應約六十公分至八十公分之間，而國光
號車在肇事現場於啟動之起步位置，其保險桿，輪胎及左側車身下沿距離路面之實際
高度究竟若干﹖是否有如上訴意旨所指國光號「輪胎」及「保險桿」約六十公分至八
十公分，與死者之「前胸」，「腹部」及「骨盆位置」之高度相符，迄欠明瞭。此與
判斷死者王崧育之前胸、右外胸至腹臀部有否遭被告駕駛之國光號大客車於起步時之
左側車身下沿，或保險桿先行擦撞，及其骨盆部位是否有遭左後輪輾及導致骨盆挫壓
傷（見相驗卷第十七頁正面）之可能至關，況影響被告涉犯罪名能否成立認定之重要
事項，均仍有待傳喚相關人證同往現場履勘丈量，及重行調查審認明白之必要。原審
在事實真相未完全究明釐清前，率行判決，亦有證據調查未盡之違法。上訴意旨指摘
原判決不當，非無理由，應認有撤銷發回更審之原因。
據上論結，應依刑事訴訟法第三百九十七條、第四百零一條，判決如主文。
中      華      民      國    八十五    年      十一    月    二十一    日
                              最高法院刑事第九庭
                                  審判長法官  謝  家  鶴
                                        法官  羅  一  宇
                                        法官  吳  昭  瑩
                                        法官  花  滿  堂
                                        法官  陳  世  淙
      右正本證明與原本無異
                                              書  記  官
中      華      民      國    八十五    年      十一    月    二十八    日


司法院資訊處製作；財團法人民間司法改革基金會備份。
